【裁判字號】    99,台上,5208
【裁判日期】    990819
【裁判案由】    違反毒品危害防制條例
【裁判全文】
最高法院刑事判決            九十九年度台上字第五二０八號
上  訴  人  甲○○
            乙○○
上列上訴人等因違反毒品危害防制條例案件，不服台灣高等法院
高雄分院中華民國九十九年六月十日第二審更審判決（九十九年
度上更(一)字第五二號，起訴案號：台灣高雄地方法院檢察署九十
七年度偵字第二七二一八號），提起上訴，本院判決如下：
    主  文
上訴駁回。
    理  由
按刑事訴訟法第三百七十七條規定，上訴於第三審法院，非以判
決違背法令為理由，不得為之。是提起第三審上訴，應以原判決
違背法令為理由，係屬法定要件。如果上訴理由書狀並未依據卷
內訴訟資料，具體指摘原判決不適用何種法則或如何適用不當，
或所指摘原判決違法情事，顯與法律規定得為第三審上訴理由之
違法情形，不相適合時，均應認其上訴為違背法律上之程式，予
以駁回。本件原審審理結果，認為上訴人甲○○有如原判決事實
欄（下稱事實欄）二之(一)、(二)所載販賣第一級毒品、甲○○與上
訴人乙○○有如事實欄三所載共同販賣第一級毒品之犯行明確，
因而撤銷第一審不當之判決，改判論甲○○販賣第一級毒品罪（
二罪）、甲○○與乙○○共同販賣第一級毒品罪，先依累犯規定
就甲○○、乙○○均加重其刑（本刑為死刑、無期徒刑部分除外
）後，其中甲○○部分再依毒品危害防制條例第十七條第一項規
定減輕其刑，乙○○部分再依刑法第五十九條規定減輕其刑，並
酌情量處甲○○三罪各有期徒刑十六年（應執行刑有期徒刑二十
二年）、乙○○處有期徒刑十六年，及均為相關從刑之諭知。已
詳調查、取捨證據之結果及憑以認定犯罪事實之心證理由，並
就甲○○、乙○○否認犯行之供詞及其所辯各語認非可採，予以
論述，有卷存證據資料可資覆按，從形式上觀察，並無違經驗與
論理法則，且屬事實審法院取捨證據職權之適法行使，又無足以
影響判決結果之違法情形存在，自不容任意指摘。甲○○、乙○
○上訴意旨略稱：(1)、高雄市立凱旋醫院民國九十七年十月九日
高市凱醫驗字第8455號濫用藥物成品檢驗鑑定書（下稱凱旋醫院
鑑定書）及法務部調查局九十七年十月二十三日調科壹字第0972
3040440 號濫用藥物實驗室鑑定書（下稱調查局鑑定書），如何
具有證據能力，原判決未說明理由，適用法則有違誤。(2)、原判
決未說明所引之通訊監察譯文及證人歐春竹偵查中之證詞均有證
據能力之理由，亦有理由欠備之違法。(3)、事實欄記載甲○○「
將摻有第一級毒品海洛因之香菸二支販賣予伍東昇一次」等情，
理由欄卻說明：「至於附表一編號２……所示摻有海洛因之香菸
一支……，並無證據顯示與被告二人犯本件販賣第一級毒品海洛
因之罪相關」等語，則上開事實之記載與理由之說明不盡一致，
顯有判決理由矛盾之違法。(4)、原判決認定證人伍東昇及歐春竹
均為「毒品施用者」，並無渠等二人之尿液檢驗報告以資佐證，
是如何證明渠等二人之證詞為真實，有理由欠備之違法。(5)、事
實欄有記載：經警至甲○○住處搜索扣押相關證物，惟理由欄中
未見有「扣押筆錄」及「扣押物品表」之論述，則該搜索程序是
否合法？又該等扣押筆錄及扣押物品表是否具有證據能力？理由
欄亦未說明，顯有判決不載理由之違法云云。
惟查：(一)、刑事訴訟法第一百五十九條之五規定之傳聞例外，乃
基於當事人進行主義中之處分主義，藉由當事人等「同意」之此
一處分訴訟行為與法院之介入審查其適當性要件，將原不得為證
據之傳聞證據，賦予其證據能力。本乎程序之明確性，其第一項
「經當事人於審判程序同意作為證據」者，當係指當事人意思表
示無瑕疵可指之明示同意而言，以別於第二項之當事人等「知而
不為異議」之默示擬制同意。當事人已明示同意作為證據之傳聞
證據，並經法院審查其具備適當性之要件者，若已就該證據實施
調查程序，即無許當事人再行撤回同意之理，以維訴訟程序安定
性、確實性之要求。此一同意之效力，既因當事人之積極行使處
分權，並經法院認為適當且無許其撤回之情形，即告確定，其於
再開辯論不論矣，即令上訴至第二審或判決經上級審法院撤銷發
回更審，仍不失其效力。此與默示擬制同意之效力，純因當事人
等之消極緘默而為法律上之擬制所取得，並非本於當事人之積極
處分而使其效力恆定，容許當事人等於言詞辯論終結前，或第二
審及更審程序中對其證據能力再為爭執追復，尚屬有間。卷查甲
○○及乙○○之辯護人於原審準備程序中均明白表示第一審判決
所引用之人證、物證、書證等全部證據均同意作為本件之證據，
對於證據能力均不爭執，此有原審九十九年三月二十九日、同年
四月十九日準備程序筆錄及乙○○辯護人九十九年三月二十九日
刑事準備書狀、甲○○辯護人九十九年四月十九日刑事準備書狀
在卷可稽，且原判決業於理由內說明其採為判斷依據之凱旋醫院
鑑定書、調查局鑑定書、通訊監察譯文及證人伍東昇、歐春竹於
偵查中之陳述等雖為傳聞證據，然甲○○、乙○○及其辯護人於
原審審理期日時均表示同意作為證據，且迄至原審言詞辯論終結
前亦均未聲明異議，並經審酌上開證據資料製作時之情況，較無
人情施壓或干擾，亦無不當取供之情形，復查無違法不當之瑕疵
，認為以之作為證據應屬適當，而認前揭證據資料均有證據能力
等由甚詳。所持法律見解，核與前揭意旨並無不合，難謂原判決
有上訴意旨(1)、(2)所指判決理由欠備及採證違反證據法則之違法
。(二)、原判決認定經警搜索扣押之附表一編號２所示之海洛因無
法證明與本案販賣第一級毒品犯行有關，而不於主刑項下諭知沒
收銷燬，此為原審採證認事職權之合法行使，並無理由矛盾之違
法可言，上訴理由(3)所指理由矛盾之違法，顯有誤解。(三)、購買
毒品者，取得毒品後，是否施用毒品，並非販賣毒品之犯罪構成
要件。查購買毒品之伍東昇及歐春竹為警查獲後，有無採集尿液
，就其二人為尿液檢驗之報告與本件甲○○、乙○○是否有販賣
第一級毒品之犯行無涉，故原審就此非待證事項，未予調查，尚
難認有上訴意旨(4)所指調查未盡之違法。(四)、上訴意旨(5)以原判
決未援引為判決基礎之「扣押筆錄」及「扣押物品表」指摘有判
決不載理由之違法，顯與法律規定得為第三審上訴理由之違法情
形不相適合。衡以前開說明，其等上訴均為違背法律上之程式，
應予駁回。
據上論結，應依刑事訴訟法第三百九十五條前段，判決如主文。
中    華    民    國  九十九  年    八    月   十九   日
                      最高法院刑事第十三庭
                          審判長法官  賴  忠  星
                                法官  呂  丹  玉
                                法官  吳      燦
                                法官  蔡  名  曜
                                法官  葉  麗  霞
本件正本證明與原本無異
                                      書  記  官
中    華    民    國  九十九  年    八    月  二十四  日
                                                      Ｅ

司法院資訊處製作；財團法人民間司法改革基金會備份。
